臺灣臺東地方法院民事判決　　　　　　　　 95年度國字第2號
原　　　告　戊○○○
訴訟代理人　丁○○
　　　　　　丙○○
被　　　告　行政院衛生署臺東醫院
法定代理人　甲○○
訴訟代理人　乙○○律師
上列當事人間請求國家賠償事件，本院於民國96年3月7日言詞辯
論終結，判決如下：
    主      文
原告之訴及其假執行之聲請均駁回。
訴訟費用由原告負擔。
    事實及理由
壹、程序上部分：
一、依國家賠償法請求損害賠償時，應先以書面向賠償義務機關
    請求之。賠償義務機關對於前項請求，應即與請求權人協議
    ，協議成立時，應作成協議書，該項協議書得為執行名義。
    賠償義務機關拒絕賠償，或自提出請求之日起逾30日不開始
    協議，或自開始協議之日起逾60日協議不成立時，請求權人
    得提起損害賠償之訴，國家賠償法第10條第1項、第11條第1
    項分別定有明文。原告於民國95年5月19日以臺中福平里郵
    局存證號碼01155號存證信函（見本院卷第30頁）向被告請
    求賠償，被告於95年6月6日拒絕賠償，有被告95年6月6日東
    醫人字第0950002882號函檢附拒絕賠償理由書可憑（見本院
    卷第13、14頁），原告提起本訴已履行前揭法條之前置程序
    規定即屬合法，合先敘明。
貳、實體部分：
一、原告起訴主張：原告之子廖春生生前服務於被告擔任醫檢師
    。起初其與被告之服務契約係約定於臺東市服務，被告所提
    供之工作環境尚屬安全。嗣被告成立成功分院，因該分院未
    興建職務宿舍於成功鎮，致廖春生奉派前往執行職務須奔波
    於臺11線崎嶇山路之東海岸公路而往返於臺東市、成功鎮之
    間百餘公里，被告提供之工作場所態樣如此，對廖春生安全
    危害甚大。詎廖春生於93年5月20日搭乘被告供公務使用之
    車牌號碼為KV-4020之「客貨車」、「巡迴服務車」（下簡
    稱系爭車輛），因被告對該系爭車輛未裝置「行車紀錄器」
    、「安全帶」、將「客貨車」、「巡迴服務車」冒充為「交
    通車」及所雇用之司機陳家南經肇事地點之彎道、坡路的路
    段，不減速慢行等設置及管理欠缺，致乘車者均因肇事而被
    拋出車外，廖春生因之撞擊頭部致死。被告係違反道路交通
    管理處罰條例第12條第1項第2款後段、第18條之1第1項、第
    7條之2第2項第10款後段、第26條第1項及第44條第1項第3款
    保護他人法律規定，致生損害於原告，爰本於公務人員保障
    法第21條第1項依國家賠償法第3條第1項規定及民法第184條
    第2項規定、第192條第2項、第194條及第1115條第3項之規
    定，請求被告賠償下述之損害：(一)扶養費部分新臺幣（下同
    ）102,603元：原告為廖春生之母，廖春生對於原告負有法
    定扶養義務，被告依民法第192條第2項之規定，對原告依法
    應負賠償責任。又原告係19年11月26日出生，年滿75歲，依
    臺灣中部地區女性平均壽命為79歲計算，原告尚有餘命4年
    可受扶養，並依所得稅親屬寬減額70歲以上每人11萬元為基
    準，再依霍夫曼式扣除年息5%之中間利息，其一次給付之扶
    養金額為410,414元，由子女4人平均分擔，廖春生應負擔之
    金額為4分之1，即102,603元（原告子女5人，其中參子廖欽
    瑞為中度精神障礙者，無扶養能力，依民法第1115條第3項
    之規定免予負擔）。(二)精神慰撫金部分1,600,000元：原告
    年近耄耋受喪子之痛，白髮人送黑髮人之人間悲劇，所受之
    精神創傷至深鉅痛。廖春生已敘醫檢師7職等年功俸最高級
    （12級），年收入依92年所得總額為1,091,778元，而廖春
    生迄93年案發至退休之年，尚可再服務12年，總計被害損失
    為13,101,336元，其損失自應以此稍事填補原告培育廖春生
    之勞苦，資以承受廖春生所失之利益等語。並聲明：1.被告
    應給付原告1,702,603元，及自95年8月11日起至清償日止，
    按年息5%計算之利息。2.原告願供擔保，請宣告准予假執行
    。
二、原告對被告抗辯所為之陳述：
(一)被告所提供公務使用之系爭車輛，確實於設置及管理有下列
    欠缺，有違反保護他人之法律情形：
  1.關於裝置「行車紀錄器」部分，乃供被告對系爭車輛是否準
    時發車及行車是否超速之管理上必要裝置，藉以確保行車之
    安全，此應為其對系爭車輛之管理方法，否則其對系爭車輛
    如何監督。從而，系爭車輛未設此裝置係違反道路交通管理
    處罰條例第18條之1第1項之規定。
  2.關於裝置「安全帶」部分，亦為其對系爭車輛之安全設施，
    系爭車輛若供載貨使用時，固無需裝置「安全帶」，但欲以
    之充為「交通車（8人座之小客車）」時，既是乘載醫療人
    員，安全標準應與小客車之標準無殊。依照交通部之函釋，
    80年7月1日起新登檢領照之小客車，全部座椅均應裝置安全
    帶，而系爭車輛為82年5月14日新登領照作為小客車使用，
    自應全部座椅均裝置安全帶，才符合行車安全。其未依規定
    裝置安全帶，係違反上開條例第7條之2第2項第10款後段之
    規定。
  3.關於「系爭車輛顯逾使用期限」部分，系爭車輛係82年5月1
    4日核發行車執照，於肇事時，系爭車輛是逾11年之舊車；
    於87年10月1日續撥用時，已係逾5年之舊車。被告辯稱，其
    所提供之自用小貨車係於87年10月1日撥用之各類新車云云
    ，顯不實在。另有關物品已達使用年限，仍可繼續使用應延
    後辦理報廢者，乃指一般物品而言，並非與公共安全關係至
    鉅之交通及運輸設備，系爭車輛續用之年限為3年，亦即限
    用至90年10月1日止，不論車況如何，因與公共安全關係至
    切，依行政院主計處之函釋，其汰換年限均為滿8年即應汰
    換，被告卻仍貿然使用，車況老舊不堪，已不具備通常車輛
    應有之狀態及安全功能。況被告明知系爭車輛為老舊小客車
    ，茍至公路局臺東監理所檢驗必甚難合格，故轉往私人汽車
    保養場為例行性之檢驗，其純為營利較馬虎行事，所為檢驗
    之文書仍為私文書，原告否認其實質之真正，實際上該車是
    否確有至該私人之保養廠為詳細之安全檢驗，被告未盡舉證
    之責。退步言之，縱令確有前往檢驗，惟係於肇事多日前所
    檢驗，不足證明肇事時車況尚良好。
  4.被告監督司機陳家南職務之執行未盡相當之注意，致該駕駛
    職業之經驗不足，而行經肇地點附近之彎道、坡路的路段不
    減速慢行，違反同條例第44條第1項第3款之規定，其仍以時
    速60公里之速度貿然於雨天前衝致提昇肇禍因素。
(二)國家賠償法第3條第1款所規定之「公有公共設施」非以「公
    共營造物」為限。凡供公務使用之設施，不問其係公有或私
    有，如因設置或管理有欠缺，致人民生命、身體或財產受損
    者，國家應負損害賠償責任。
(三)原告並未受領被告所稱慰撫金1200,000元，且本件係私法上
    之給付關係，與被告所述慰撫金之公法上之給付法律關係完
    全不同，原告於私法上之損害迄今全未受償，被告顯將之混
    為一談以卸責。
三、被告則以：
(一)被告雇用司機陳家南所駕駛之系爭車輛，其安全防護措施並
    無設置及管理之瑕疵，設置及管理均符合規定，且定期檢驗
    、維修及保養，並無違反保護他人之法律規定，茲分述如下
    ：
  1.於93年5月20日案發時，系爭車輛是供執行巡迴醫護職務，
    而搭乘者為廖春生、馬雪馨，分別是其所雇用醫事檢驗師及
    護理師，彼等二人既屬其之巡迴醫護人員，搭乘系爭車輛，
    於法無違。原告主張，其提供上開自小客貨之公務巡迴車，
    係冒充為交通車，顯屬誤會。
  2.有關「行車紀錄器」部分，系爭車輛是於82年5月14日領照
    ，總重量為2.40公噸，與道路安全規則所規範應裝行車記錄
    器之車輛要件不符，故勿庸裝置，原告指摘系爭車輛未裝置
    行事記錄器，謂其防護措施有設置瑕疵云云，容有誤會。
  3.有關「安全帶」部分，系爭車輛係於87年10月1日撥用之各
    類新車，可供載運8人醫護人員之公務使用。依交通部之函
    釋，其「前排坐椅」均應裝置安全帶，系爭車輛於「前排坐
    椅」確實有裝置安全帶。又於93年5月20日司機陳家南遭訴
    外人蔡吉生侵入肇事時，政府尚未頒佈實施小客貨車之後座
    須綁安全帶，相關法規立法院乃遲至95年12月22日修法通過
    ，而將於96年3月實行，當時其按規定並無須就後座設置安
    全帶。原告主張，其防護措施設置管理有瑕疵，且廖春生坐
    於後座遭撞擊致死，為系爭車輛後座未裝安全帶所致，洵屬
    無據。
  4.有關「系爭車輛顯逾使用期限」部分，系爭車輛係87年10月
    1日撥用，年限為3年，而財產使用年限，為被告「會計作帳
    」之便，須逐年提列折舊，僅作為考核財產使用效能之根據
    及攤提折舊之基礎，財產若已達使用年限，經維修保養仍可
    繼續使用應延後辦理報廢，並非原告所稱，3年後已逾年限
    就要汰換。況系爭車輛於93年4月22日甫經公路局臺東監理
    站車輛檢驗合格，顯見系爭車輛之安全防護措施設置符合規
    定，並無原告所述之老舊不堪使用。
(二)國家賠償法第3條第1項所規定之「公有公共設施」因設置或
    管理有欠缺，而生之國家賠償責任，所謂「設置」之瑕疵，
    係指公共「營造物」如公共設施之道路、河川、橋樑、堤防
    、自來水、下水道、或鐵路、公路在設計建造時，有設計不
    週或材料粗劣情形之欠缺而言。而「管理之瑕疵」則指公共
    「營造物」設置後，其維持、修繕或保管不完備，欠缺該營
    造物之安全性之狀態。系爭車輛並非為「公共營造物」，原
    告遽依國家賠償法第3條第1項主張請求賠償，殊乏依據。
(三)國家賠償法第3條第1項所規定之「公有公共設施」，須供「
    公眾使用」為目的之公物，始足當之，本件系爭車輛是單純
    供被告內部特定之醫療巡迴人員使用，性質上並「非供不特
    定公眾使用」，自非屬公有公共設備之範圍，原告依據前開
    條文請求賠償，即欠缺法條之前提要件。
(四)原告既依國家賠償為本件請求權基礎，但國家賠償法第3條
    第1項之適用，並無準用或適用補充法即民法第192條第2項
    、第194條、第184條第2項之餘地，亦即原告提起本件國家
    賠償之訴，應審酌是否符合國家賠償法第3條之前提要件，
    倘不符合上開要件，即應駁回。換言之，應「排除」原告所
    主張有補充法民法之適用。
(五)原告所引用之公務員保障法第21條第1項規定，係屬程序法
    性質，並非本件原告請求權之基礎，況其所提供之系爭車輛
    之安全防護措施，並無瑕疵。
(六)被告已報奉行政院核定，經由行政院衛生署函轉，發給廖春
    生遺族慰問金，原告竟重複請求慰問金且高達1,600,000元
    ，於法無據。被告另報奉銓敘部發給廖春生之遺族即原告及
    二子廖家慧、廖家興共3人之1次撫恤金及年（15年）撫恤金
    共計14,230,371元（其中原告部分，發給1次撫恤金429,585
    元，年（15年）撫恤金44,872元x15年，合計1,102,665元）
    ，顯見被告對廖春生之遺族，均已依法發給法定之撫恤金，
    已盡照顧之責等語，資為抗辯。並聲明：1.原告之訴及其假
    執行聲請均駁回。2.如受不利判決，願供擔保，請准宣告免
    予假執行。
三、本件經本院整理並協議簡化爭點及不爭執點如下（見本院卷
    第97頁）：
(一)兩造不爭執事實：
  1.原告之子廖春生係被告任用之醫檢師，被告聘用之駕駛陳家
    南於93年5月20日駕駛系爭車輛搭載廖春生等人在省道臺11
    線公路156公里800公尺處發生交通事故，廖春生顱內出血死
    亡。該交通事件經臺灣省花東區車輛行車事故委員會鑑定結
    果認蔡吉生於雨夜駕駛自小貨車行經彎道，跨越中心分向限
    制線，侵入來車道，為肇事原因。陳家南駕駛自小客貨車無
    肇事因素。原告之子女丁○○、丙○○對陳家南提起過失致
    死罪之刑事告訴，經臺灣臺東地方法院檢察署檢察官於93年
    11 月2日以93年度偵字第1635號為不起訴處分。本院刑事庭
    於94年4月14日以94年度交訴字第1號判決蔡吉生因業務上之
    過失致人於死，處有期徒刑9月。當事人提起上訴，經臺灣
    高等法院花蓮分院於94年8月23日以94年度交上訴字第7號判
    決駁回上訴確定。
  2.被告未於成功分院興建職務宿舍，廖春生生前上、下班係搭
    乘系爭車輛往返被告總院與成功分院。
  3.系爭車輛出廠年月係82年5月，排氣量係2476cc，載運人數8
    人，總重量2.40噸，93年4月22日經公路局台東監理處委託
    之汽車保養廠檢驗合格。被告於87年10月1日購入該車，被
    告財產增減表記載年限為「3」，該車車身上漆有「臺灣省
    口腔保健醫療巡迴車」字樣，且未裝置「行車紀錄器」，後
    座亦未裝置「安全帶」，廖春生發生交通事故時係乘坐於後
    座。
  4.陳家南於88年10月21日取得「普通小型車」駕駛執照，於92
    年12月8月取得「職業小型車」駕駛執照。
(二)兩造爭執點：
  1.被告提供廖春生之安全防護措施設置、管理有無瑕疵？廖春
    生之死亡與瑕疵，有無相當因果關係？
  (1)被告未於成功分院興建職務宿舍，被告提供廖春生之安全防
    護措施設置有無瑕疵？廖春生之死亡與該瑕疵，有無相當因
    果關係？
  (2)被告以「台灣省口腔保健醫療巡迴車」供員工上、下班搭乘
    ，被告提供廖春生之安全防護措施設置、管理有無瑕疵？廖
    春生之死亡與該瑕疵，有無相當因果關係？
  (3)系爭車輛超出被告財產增減表所列年限，被告提供廖春生之
    安全防護措施設置、管理有無瑕疵？廖春生之死亡與該瑕疵
    ，有無相當因果關係？
  (4)系爭車輛且未裝置「行車紀錄器」，被告提供廖春生之安全
    防護措施設置、管理有無瑕疵？廖春生之死亡與該瑕疵，有
    無相當因果關係？
  (5)系爭車輛後座未裝置「安全帶」，被告提供廖春生之安全防
    護措施設置有無瑕疵？廖春生之死亡與該瑕疵，有無相當因
    果關係？
  (6)被告是否未盡監督陳家南執行職務之責任？若是，被告提供
    廖春生之安全防護措施管理有無瑕疵？廖春生之死亡與該瑕
    疵，有無相當因果關係？
  2.原告請求被告賠償(1)扶養費102,063元(2)慰撫金160萬元，有
　  無理由？
  3.被告有無違反保護他人之法律（道路交通安全管理處罰條例
    第12條第1項第2款後段、第18條之1第1項、第7條之2第2項
    第10款後段、第26條第1項、第44條第1第3款。），致原告
    受有損害？
四、得心證之理由：
(一)按公有公共設施因設置或管理有欠缺，致人民生命、身體或
    財產受有損害者，國家應負損害賠償責任。國家損害賠償，
    除依本法規定外，適用民法規定，國家賠償法第3條第1項及
    第5條分別定有明文。次按違反保護他人之法律，致生損害
    於他人者，負賠償責任；被害人對於第三人負有法定扶養義
    務者，加害人對於該第三人亦應負損害賠償責任；不法侵害
    他人致死者，被害人之父、母、子、女及配偶，雖非財產上
    之損害，亦得請求賠償相當之金額，復為民法第184條第2項
    前段、第192條第2項及第194條所明定。第按公有公共設施
    因設置或管理有欠缺，致人民生命、身體或財產受損害者，
    國家應負損害賠償責任，國家賠償法第3條第1項定有明文。
    所謂公共設施之設置有欠缺，係指公共設施建造之初，即存
    有瑕疵而言；管理有欠缺者，係指公共設施建造後未妥善保
    管，怠為修護致該物發生瑕疵而言。惟人民依上開規定請求
    國家賠償時，尚須人民之生命、身體或財產所受之損害，與
    公有公共設施之設置或管理之欠缺，具有相當因果關係，始
    足當之。而所謂相當因果關係，係以行為人之行為所造成之
    客觀事實，依經驗法則，可認通常均可能發生同樣損害之結
    果而言，如有此同一條件存在，通常不必皆發生此損害之結
    果，則該條件與結果並不相當，即無相當因果關係。是以，
    在公有公共設施因設置或管理有欠缺之情況下，依客觀之觀
    察，通常會發生損害者，即為有因果關係，如必不生該等損
    害或通常亦不生該等損害者，則不具有因果關係（最高法院
    90年度台上字第772號、84年度台上字第1004號判決意旨可
    資參照）。末按國家損害賠償，本法及民法以外其他法律有
    特別規定者，適用其他法律。公務人員因機關提供之安全及
    衛生防護措施有瑕疵，致其生命、身體或健康受損時，得依
    國家賠償法請求賠償。國家賠償法第6條、公務人員保障法
    第21條第1項分別定有明文。廖春生生前係被告任用之醫檢
    師之事實，為兩造所不爭執，本件應優先適用公務人員保障
    法第21條第1項規定，被告提供之安全防護措施苟有瑕疵，
    致廖春生生命受損，原告自得依國家賠償法規定，向被告求
    償，此與系爭車輛是否屬公有公共設施無涉。又本件原告主
    張被告聘用之司機陳家南於93年5月20日駕駛系爭車輛搭載
    廖春生等人在省道臺11線公路156公里800公尺處發生交通事
    故，廖春生顱內出血死亡之事實，為被告所不爭執，並有道
    路交通事故調查報告表（一）、（二）、現場圖、照片、臺
    灣地方法院檢察署履勘筆錄、相驗屍體證明書及驗斷書在卷
    可稽，且經本院調取94年度交訴字第1號刑事案件卷宗核閱
    屬實，應堪信為真實。是本件爭點厥為被告提供廖春生之安
    全防護措施設置、管理有無瑕疵？又廖春生之死亡與瑕疵有
    無相當因果關係？茲分述如下：
  1.本件被告未於成功分院興建職務宿舍，廖春生生前上、下班
    係搭乘系爭車輛往返被告總院與成功分院等情，為兩造所不
    爭執，堪認為真實。目前因無法律規範被告必須興建職務宿
    舍，故無法遽認被告未提供職務宿舍，於安全防護措施設置
    及管理即有瑕疵。何況被告沒有興建職務宿舍之原因，依一
    般人智識經驗判斷，並非當然會造成廖春生死亡結果之發生
    ，足徵廖春生死亡結果之發生，並非由於被告未興建職務宿
    舍之因素所致，則二者間即沒有相當因果關係存在。
  2.按本規則所用名詞釋義如左：四、客貨兩用車：指兼載人客
    及貨物之汽車。汽車依其使用性質，分為左列各類：三、客
    貨兩用車：(二)小客貨兩用車：總重量在3500公斤以下，或
    全部座位在9座以下，並核定載人座位及載重量，其最後1排
    座椅固定後，後方實際之載貨空間達1立方公尺以上之汽車
    。汽車依其使用目的，分為左列二類：一、自用：機關、學
    校、團體、公司、行號或個人自用而非經營客貨運之車輛。
    道路安全規則第2條第1項第2款、第3條第1項第3款及第4條
    第1項第1款分別定有明文。本件系爭車輛牌照類別為「自用
    」，而車別為「小客貨」，此有汽車新領牌照登記書及行照
    各1紙（見本院卷第45、46頁）附卷可佐，則系爭車輛是屬
    「自用小客貨」，被告即可在非營利目的下載人及貨物，其
    以系爭車輛供廖春生等員工上、下班搭乘，並無營利行為，
    與規定無違，其就此於安全防護措施設置及管理並沒有瑕疵
    。又其以「臺灣省口腔保健醫療巡迴車」供廖春生上、下班
    搭乘，依一般人經驗法則判斷，不必然會發生廖春生死亡之
    結果，則被告以系爭車輛作為交通車與廖春生死亡之結果並
    不相當，從而二者間無相當因果關係。
  3.有關政府機關及公營事業機關所使用之財產及物品，其管理
    須係依照行政院主計處所頒發之財物標準分類。而依財物標
    準分類總說明：「一、財物之定義：分為「財產」及「物品
    」，所謂「財產」包括使用土地、土地改良物、房屋建築及
    設備、交通運輸設備等；五、「財產之使用年限」乃考核財
    產使用效能之根據，亦為攤提折舊之基礎。若已達使用年限
    ，財產仍可繼續使用，應延後辦理報廢。」要言之，政府機
    關及公營事業機關所使用之財物縱然超過使用年限，仍須視
    其效能上是否可以繼續使用，若仍可使用，乃須延後辦理報
    廢。本件交通事件經臺灣省花東區車輛行車事故委員會鑑定
    結果認蔡吉生於雨夜駕駛自小貨車行經彎道，跨越中心分向
    限制線，侵入來車道，為肇事原因；陳家南駕駛自小客貨車
    無肇事因素，另被告是於87年10月1日購入系爭車輛，財產
    增減表記載年限為「3」，93年4月22日經公路局台東監理處
    委託之汽車保養廠檢驗合格等情，為兩造所不爭執，並有臺
    灣省立臺東醫院財產增減表及汽車新領牌照登記書各1紙（
    見本院卷第47、45頁）附卷可參，堪信為真實。由系爭車輛
    既經檢驗合格等情觀之，足認系爭車輛仍可繼續使用無訛，
    原告自不得單以系爭車輛撥入使用之年限已超過遂認該財物
    已無使用之效能，而須要汰舊換新，且遽斷被告於安全防護
    措施設置及管理有瑕疵。再者，被告以經過合格檢查之系爭
    車輛作為交通車，在一般情形上，依客觀之審查，不必然會
    發生廖春生死亡之結果，則該條件與結果並不相當，不過為
    偶然之事實而已，二者間不得謂有相當因果關係。且本件車
    禍之發生，係因蔡吉生於雨夜駕駛自小貨車行經彎道，跨越
    中心分向限制線，侵入來車道，為肇事原因，益徵該廖春生
    死亡結果之發生，並非由於系爭車輛老舊並未汰舊換新所致
    。
  4.次按汽車申請牌照檢驗之項目及標準，依下列規定：24、總
    聯結重量及總重量在20公噸以上之新登檢領照汽車，應裝設
    具有連續記錄汽車瞬間行駛速率及行車時間功能之行車紀錄
    器（以下簡稱行車紀錄器）。自中華民國90年1月1日起新登
    檢領照之8公噸以上未滿20公噸汽車、自中華民國96年7月1
    日起經車輛型式安全審驗及自中華民國97年1月1日起新登檢
    領照之8公噸以下大客車，亦同。並應檢附行車紀錄器經審
    驗合格之證明。道路安全規則第39條第1項第24款定有明文
    。本件系爭車輛之總重量為2.40噸，此觀汽車新領牌照登記
    書及行照各1紙可知（見本院卷第45、46頁），復為兩造所
    不爭執，則系爭車輛之總重量既然未達8公噸，被告依規定
    自無裝設行車紀錄器之必要，是以其就此於安全防護措施設
    置及管理沒有瑕疵。此外，本件車禍之發生，係因蔡吉生之
    過失行為，已於前述，被告縱使於系爭車輛裝置行車紀錄器
    ，依照一般人經驗法則，死亡損害之結果並非即不發生，則
    被告未裝置行車紀錄器既非造成本件車禍之原因，被告未裝
    置行車紀錄器與廖春生死亡，即無相當因果關係。
  5.再按汽車申請牌照檢驗之項目及標準，依下列規定：11、座
    位符合第41條規定。各類車前排及小客車全部座位應裝置安
    全帶。自中華民國96年7月1日起經車輛型式安全審驗之新型
    式大客車及自中華民國97年1月1日起新登檢領照之大客車全
    部座位應裝置安全帶。道路安全規則第39條第1項第11款定
    有明文。又按交通部80年4月27日（80）字第01442號函「各
    類新車前排及新小客車全部應裝置安全帶之檢驗規定：2、
    適用對象（一）新小客車：指中華民國80年7月1日起新登檢
    領照之小客車，其全部座椅均應裝置安全帶，但左列座椅不
    在此限：1、側向座位及後向座位。（二）各類新車：指中
    華民國80年7月1日起新登檢領照之各類4輪以上（含4輪）之
    汽車，其前排座椅均應裝置安全帶」。要言之，僅有80年7
    月1日起新登檢領照小客車之全部座位須裝置安全帶，至於
    其他各類車輛僅於前座裝置安全帶即可。雖原告主張，系爭
    車輛作為交通車使用之際，有關安全帶裝置與否之標準，須
    與小客車之標準無殊云云。本件系爭車輛之車別為「小客貨
    」，本即係屬可載人客，已於前述，而車輛之類別與是否供
    作交通車使用無涉，系爭車輛之車別既為「小客貨」而非「
    小客車」，其應裝置安全帶者只有前排座位，系爭車輛於前
    排座位裝置安全帶，已符合規定，尚難認其安全防護措施之
    設置有瑕疵。
  6.該交通事件經臺灣省花東區車輛行車事故委員會鑑定結果認
    蔡吉生於雨夜駕駛自小貨車行經彎道，跨越中心分向限制線
    ，侵入來車道，為肇事原因。陳家南駕駛自小客貨車無肇事
    因素。原告之子女丁○○、丙○○對陳家南提起過失致死罪
    之刑事告訴，經臺灣臺東地方法院檢察署檢察官於93年11月
    2日以93年度偵字第1635號為不起訴處分。本院刑事庭於94
    年4月14日以94年度交訴字第1號判決訴外人蔡吉生因業務上
    之過失致人於死，處有期徒刑9月。當事人提起上訴，經臺
    灣高等法院花蓮分院於94年8月23日以94年度交上訴字第7號
    判決駁回上訴確定等情，為兩造所不爭執，足信為真實。則
    被告選任之司機陳家南既以經臺灣臺東地方法院檢察署檢察
    官認為無過失並為不起訴處分，堪認被告已盡監督陳家南執
    行職務之責任，對於提供廖春生之安全防護措施管理並無瑕
    疵。
  7.準此，本件原告既不能證明被告提供廖春生之安全防護措施
    設置及管理有瑕疵，或與本件車禍之發生，有相當因果關係
    ，故原告依公務人員保障法第21條第1項依國家賠償法第3條
    第1項規定，請求被告賠償13,101,336元，洵屬無據。
(二)原告另主張，被告違反道路交通管理處罰條例第12條第1項
    第2款後段、第18條之1第1項、第7條之2第2項第10款後段、
    第26條第1項及第44條第1項第3款，保護他人法律規定云云
    ，惟被告就系爭車輛之設置及管理符合道路交通安全規則等
    規定，有如前述，自無違反保護他人法律規定可言，原告本
    於民法第184條第2項規定，請求被告賠償損害，亦屬無據。
(三)綜上所述，原告之訴均無理由，應予駁回。
四、原告之訴既經駁回，其假執行之聲請應併予駁回。
五、本件事證已臻明確，兩造其餘之攻擊防禦方法，核與判決之
 　 基礎無影響，毋庸一一論述，併此敘明。
六、據上論結，本件原告之訴為無理由，依民事訴訟法第78條，
    判決如主文。
中　　華　　民　　國　　96　　年　　3 　　月　　21　　日
                  民事庭審判長法  官  楊智勝
                              法  官  林恒祺
                              法  官  連雅婷
以上正本係照原本作成
如對本判決上訴，須於判決送達後20日內向本院提出上訴狀
中　　華　　民　　國　　96　　年　　3　　月　　21　　日
                                書記官　許瑞權
